臺灣臺中地方法院民事判決
111年度簡上字第281號
上  訴  人  吳廷賢  
被  上訴人  江國淼  
            鎰嘉通運股份有限公司


法定代理人  陳柏至  
上列當事人間請求損害賠償（交通）事件上訴人對於中華民國11
1年5月26日本院111年度沙簡字第25號第一審判決提起上訴，本
院於111年10月28日言詞辯論終結，判決如下：
    主      文
原判決關於駁回上訴人後開第二項之訴部分，及訴訟費用（除確
定部分外）之裁判均廢棄。 
被上訴人應再連帶給付上訴人新臺幣10萬6,649元，及自民國111
年1月4日起至清償日止，按週年利率百分之5計算之利息。
上訴人其餘上訴駁回。
第一審訴訟費用（除確定部分外）、第二審訴訟費用由被上訴人
負擔百分之52，餘由上訴人負擔。 
    事實及理由
壹、程序事項：被上訴人未於言詞辯論期日到場，核無民事訴訟
    法第386條各款所列情形，爰依上訴人之聲請，由其一造辯
    論而為判決。
貳、實體事項：
一、上訴人主張：
（一）被上訴人甲○○（下稱甲○○）受僱於被上訴人鎰嘉通運股份
      有限公司（下稱鎰嘉公司），於民國109年10月4日15時許
      ，駕駛車牌號碼000-000號營業用曳引車，行經臺中市○○
      區00號碼頭作業區RT1時，碰撞上訴人駕駛23號場地車（
      下稱系爭車輛），致上訴人受有損害包括系爭車輛送修費
      用新臺幣（下同）20萬6,550元（包括零件13萬8,450元、
      工資4萬9,600元、噴漆1萬5千元及拖吊費用3,500元）及
      系爭車輛110年10月4日至同年31日亦因送修無法營業之12
      萬4,622元（於原審主張為14萬1,243元），爰依侵權行為
      之法律關係提起本件，起訴聲明求為判決：被上訴人應連
      帶給付上訴人34萬7,793元及自起訴狀繕本送達翌日起至
      清償日止，按週年利率百分之5計算之利息。
（二）上訴人於原審開庭時有說明起訴狀所載之工作損失非體傷
      無法工作，原審未為審酌，以無體傷無法工作之情形而駁
      回此部分之請求，惟此部分實為系爭車輛送修無法營業之
      損失，是此部分上訴並重新計算金額後，請求被上訴人再
      給付12萬4,622元。另因零件更換不易，舊零件可能不合
      用，且系爭車輛是在碼頭的營業車，材料費用13萬8,450
      元，希望可以打6折即8萬3,070元等語。
二、被上訴人於本院未於言詞辯論期日到場，亦未提出書狀作何
    聲明或陳述。其於原審之抗辯略以：就肇事責任部分主張與
    有過失，甲○○應負七成肇事責任，上訴人負三成肇事責任。
    零件的部分應予折舊，上訴人請求工作損失部分，應由上訴
    人負舉證責任等語。
三、原審判決斟酌兩造之攻擊防禦方法後，判命被上訴人應給付
    上訴人8萬1,945元本息，另駁回上訴人其餘請求。上訴人就
    其敗訴部分不服提起上訴求為判決：（一）原判決關於駁回
    上訴人後開部分及該部分訴訟費用之裁判均廢棄。（二）被
    上訴人應再連帶給付上訴人20萬5,848元，及自111年1月4日
    起至清償日止，按週年利率百分之5計算之利息。被上訴人
    則答辯聲明求為判決：駁回上訴。被上訴人就其敗訴部分，
    未據上訴，此部分業已確定，不另贅述。
四、本院之判斷：
（一）上訴人主張於上開時間、地點與甲○○駕駛營業用曳引車撞
      擊，導致車輛受損之事實，已據提出司機對帳單、估價單
      、臺中港務警察總隊北突堤中隊道路交通事故當事人登記
      聯單-非交通事故、道路交通事故現場圖、相片等為證，
      並經本院主動向內政部警政署臺中港務警察總隊調閱該事
      故之處理資料在卷可憑，堪信上訴人此部分之主張為真正
      。
（二）汽車、機車或其他非依軌道行駛之動力車輛，在使用中加
      損害於他人者，駕駛人應賠償因此所生之損害。但於防止
      損害之發生，已盡相當之注意者，不在此限，民法第191
      條之2分別定有明文。查，甲○○駕駛營業用曳引車，不慎
      撞及系爭車輛導致系爭車輛受損，且無法證明對於防止損
      害之發生，已盡相當之注意，自應對上訴人所受損害負賠
      償責任。
（三）受僱人因執行職務，不法侵害他人之權利者，由僱用人與
      行為人連帶負損害賠償責任，但選任受僱人及監督其職務
      之執行，已盡相當之注意或縱加以相當之注意而仍不免發
      生損害者，僱用人不負賠償責任，民法第188條第1項分別
      定有明文。查，本件甲○○於上開時間、地點，在執行鎰嘉
      公司之職務期間，因上開過失駕駛行為不法損害上訴人車
      輛，業如前述，而鎰嘉公司未舉證證明已盡監督義務，依
      上開規定，上訴人請求鎰嘉公司應就本件事故所生系爭車
      輛之損害，與甲○○對上訴人負連帶損害賠償責任，即屬有
      據。　　　
（四）不法毀損他人之物者，被害人得請求賠償其物因毀損所減
      少之價額；負損害賠償責任者，除法律另有規定或契約另
      有訂定外，應回復他方損害發生前之原狀。因回復原狀而
      應給付金錢者，自損害發生時起，加給利息。第1項情形
      ，債權人得請求支付回復原狀所必要之費用，以代回復原
      狀。為民法第196條、第213條所明定。又請求賠償物被毀
      損所減少之價值，得以修護費用為估價標準，但以必要者
      為限，例如修理材料費以新品換舊品應予折舊（最高法院
      77年5月17日77年度第9次民事庭會議決議參照）。查，本
      件甲○○及鎰嘉公司，依前開規定，應負連帶賠償責任，已
      如前述，上訴人以修復金額作為賠償金額，自屬有據。又
      系爭車輛之零件修理既係以新零件更換破損之舊零件，依
      上開說明，自應將零件折舊部分予以扣除。而就零件折舊
      部分，依行政院所頒固定資產耐用年數表及固定資產折舊
      率表，系爭車輛為營業用曳引車，屬「其他業用客車、貨
      車」及「貨櫃及拖車架」之範籌，其耐用年數為5年。依
      定率遞減法每年折舊1000分之369，另依營利事業所得稅
      查核準則第95條第6項規定「固定資產提列折舊採用定率
      遞減法者，以1年為計算單位，其使用期間未滿1年者，按
      實際使用之月數相當於全年之比例計算之，不滿1月者，
      以1月計」，系爭車輛上訴人自承業已使用超過20年（見
      本院簡上卷第326頁），則零件扣除折舊後之修復費用應
      僅剩殘值1萬3,845元（計算式：138450/10=13845），再
      加計工資4萬9,600元、噴漆1萬5,000元及拖吊費用3,500
      元後，系爭車輛維修費用之損害應為8萬1,945元（計算式
      ：13845+49600+15000+3500=81945），上訴人請求被上訴
      人賠償此部分之金額，應認有據。
（五）損害賠償，除法律另有規定或契約另有訂定外，應以填補
      債權人所受損害及所失利益為限。依通常情形，或依已定
      之計劃、設備或其他特別情事，可得預期之利益，視為所
      失利益，民法第216條定有明文。查，上訴人依通常情形
      ，本可駕駛系爭車輛運送貨櫃營利，卻因係爭道路交通事
      故，致使系爭車輛受損，於送修期間無從駕駛該車運送貨
      櫃營利，上訴人因此所受營業損失，自屬民法第216條所
      謂之「所失利益」，上訴人自得請求被上訴人賠償。又上
      訴人主張：伊以110年1至9月月薪扣除油資、作業費後之
      平均12萬4,622元為基準，請求系爭車輛自110年10月4日
      至同年31日因送修無法營業之營業損失12萬4,622元等語
      。惟查，依上訴人提出110年1至9月松進國際股份有限公
      司（下稱松進公司）司機對帳單（見本院簡上卷第19至27
      頁），上載應付上訴人1至9月運費分別為12萬394元、12
      萬738元、13萬1,493元、13萬760元、14萬6,165元、9萬9
      ,348元、9萬4,380元、15萬1,289元、11萬1,975元，經核
      平均月薪為12萬2,449元（計算式：119894+120238+13099
      3+130260+145665+98848+93880+150789+111475=0000000
      ；0000000/9≒122449，元以下四捨五入），上訴人主張以
      12萬4,622元，應係多計入110年10月1至4日仍在工作之收
      入（見本院簡上卷第29、77頁）所致之錯誤，自應以本院
      上揭所計算12萬2,449元為正確。又上訴人主張同年月4日
      至31日因系爭車輛送修未能以之營業等情，業據上訴人提
      出松進公司110年10月份司機對帳單（見本院簡上卷第29
      頁），上載該月松進公司應付上訴人之運費僅為1萬9,557
      元，比之上訴人平均月薪，確實銳減；上訴人另提出上億
      汽車車體有限公司估價單上載：「車子未動工未修復110
      年10月5日至31日」等文（見本院簡上卷第313頁），則上
      訴人上揭主張因系爭車輛送修未能以之營業部分，其中起
      算日應以上億汽車車體有限公司估價單上所載5日起算為
      正確，上訴人主張之以同年月4日起算，應不可採，是系
      爭車輛於同年月5日至31日因系爭車輛送修未能以之營業
      等情，亦屬可認。則此部分上訴人自同年月5日至31日合
      計27日不能營業之損失，應為10萬6,649元（計算式：122
      449/31*27≒106649，元以下四捨五入），上訴人請求被上
      訴人賠償此部分之金額，尚屬有據。逾此請求，則非有據
      。
（六）基上所述，上訴人所得請求之金額合計為18萬8,594元（
      計算式：81945+106649=188594）。　　　
（七）給付無確定期限者，債務人於債權人得請求給付時，經其
      催告而未為給付，自受催告時起，負遲延責任。其經債權
      人起訴而送達訴狀，或依督促程式送達支付命令，或為其
      他相類之行為者，與催告有同一之效力，民法第229條第2
      項定有明文。又遲延之債務，以支付金錢為標的者，債權
      人得請求依法定利率計算之遲延利息。但約定利率較高者
      ，仍從其約定利率；應付利息之債務，其利率未經約定，
      亦無法律可據者，週年利率為百分之5，民法第233條第1
      項及第203條亦有明文。本件上訴人對被上訴人之前揭損
      害賠償債權，既經上訴人起訴而於111年1月3日送達訴狀
      ，有送達證書在卷足憑（見沙簡卷第55、57頁），被上訴
      人迄未給付，當應負遲延責任。是上訴人請求被上訴人給
      付自起訴狀繕本送達被上訴人次日及均自111年1月4日起
      至清償日止，依照週年利率百分之5計算之法定遲延利息
      ，核屬有據。
五、綜上所述，上訴人依侵權行為法律關係，請求被上訴人連帶
    給付上訴人18萬8,594元，及自111年1月4日起至清償日止，
    按週年利率百分之5計算之利息，為有理由，應予准許；逾
    此部分之請求，則屬無據，不應准許。原審僅就8萬1,945元
    本息部分為上訴人勝訴之判決，另就超過之10萬6,649元本
    息部分（計算式：000000-00000=106649），為上訴人敗訴
    之判決，尚有未洽，上訴意旨求予廢棄改判，為有理由，爰
    由本院予以廢棄改判如主文第1、2項所示。至前開不應准許
    部分，原判決為上訴人敗訴之判決，經核於法並無不合，上
    訴意旨指摘原判決此部分不當，求予廢棄改判，為無理由，
    應駁回其上訴。
六、本件事證已臻明確，兩造其餘主張、攻擊防禦方法與舉證，
    經審酌後與判決結果核無影響，自不用逐一論述，附此敘明
    。
七、據上論結，本件上訴一部有理由、一部無理由，依民事訴訟
    法第436條之1第3項、第449條第1項、第450條、第79條，判
    決如主文。
中　　華　　民　　國　　111 　年　　11　　月　　25　　日
          　　　  民事第一庭    審判長法  官  許石慶

                                      法  官  江彥儀

                                      法  官  王詩銘
正本係照原本作成。　　　　　　　　　　　　　　　　　　　
本件不得上訴。
中　　華　　民　　國　　111 　年　　11　　月　　28　　日
                                      書記官  林玟君